【裁判字號】    89,易,706
【裁判日期】    900406
【裁判案由】    詐欺
【裁判全文】
臺灣基隆地方法院刑事判決                          八十九年度易字第七六號
    公  訴  人  臺灣基隆地方法院檢察署檢察官
    被      告  丙○○
右列被告因詐欺案件，經檢察官提起公訴 (八十九年度偵字第三五六八號 )，本院判
決如左：
    主      文
丙○○無罪。
    理      由
一、公訴意旨略以：被告丙○○於民國八十八年四月間，以其係承包「壯觀台北」社
    區工地（位於基隆市安樂區）為由，意圖為自己不法之所有，陸續向甲○○○有
    限公司（以下簡稱利生公司）訂購砂石。利生公司即自八十八年四月一日起至同
    年四月二十六日止依約運送至指定之地點，貨款共計新台幣（下同）六十三萬六
    千八百四十元，利生公司於八十八年四月十五日及同年五月三日送帳單請款，經
    被告丙○○核對後開立本票一張（票號TSNO180690號，金額六十三萬六千元，發
    票日八十八年六月六日，到期日八十八年七月五日）用以支付貨款，屆期經提示
    被告丙○○竟避不見面，無意償還貨款，遍尋不著，利生公司始知受騙。因認被
    告涉有刑法第三百三十九條第一項之詐欺罪嫌云云。
二、按犯罪事實應依證據認定之，無證據不得推定其犯罪事實，又不能證明被告犯罪
    者，應諭知無罪之判決，刑事訴訟法第一百五十四條、第三百零一條第一項定有
    明文。所謂認定犯罪事實之證據，係指足以認定被告確有犯罪行為之積極證據而
    言，該項證據自須適合於被告犯罪事實認定，始得採為斷罪資料。苟未能發現相
    當證據，或證據不足以證明，自不能以推測或擬制之方法，以為裁判基礎（最高
    法院二十九年度上字第三一０五號及同院四十年度台上字第八六號判例意旨可資
    參照）。又告訴人之告訴，係以始被告受刑事訴追為目的，是其陳述是否與事實
    相符，仍應調查其他證據以資審認。再按刑法第三百三十九條第一項詐欺罪之成
    立，以意圖為自己或第三人不法之所有，以詐術使人將本人或第三人之物交付為
    要件。所謂以詐術使人交付，必須被詐欺人因其詐術而陷於錯誤，是其所用方法
    不能認為詐術亦不致使人陷於錯誤，即不構成該罪，此觀諸最高法院四十六年台
    上字第二六０號、五十二年台上字第第一三００號判例意旨已甚明確。公訴人認
    被告丙○○涉有前開詐欺犯行，係以告訴代理人乙○○之指訴及其提出由被告簽
    發之本票一紙及估價單影本四張，暨被告第一次與告訴人交易即分文未付並逃匿
    無蹤為其論據。
三、訊據被告丙○○固供承有向告訴人公司購買砂石未付款之事實，惟矢口否認有何
    詐欺犯行，辯稱：因其所承包之「壯觀台北」工地上包未給付伊工程款，一時週
    轉不靈才未給付貨款，且向告訴人公司所購買之砂石伊僅使用一部份，尚有存貨
    放置於工地，伊認為告訴人公司請求之貨款應先扣除存放於工地現場之砂石，但
    是告訴人公司並不同意，伊並無詐欺之故意等語。經查：告訴人公司所以同意出
    貨予前未曾有任何交易往來之被告，係因朋友介紹認識，且告訴人見被告確實有
    於「壯觀台北」工地承包工程施作，所購買之砂石亦均運送至「壯觀台北」工地
    等情，業據告訴人代理人乙○○於本院審理時陳稱明確，申言之，告訴人公司所
    以願意出售砂石與被告，係因告訴人自行評估並無風險而願與被告交易所致，客
    觀上顯難認被告有何施用詐術之情形。復查，被告所以遲遲未履行積欠告訴人公
    司之上開貨款，係因被告向北圜工程股份有限公司（下稱北圜公司）所承包之「
    壯觀台北」工地有工程上之問題無法解決，其於八十八年四月下旬與北圜工程公
    司達成協議退出「壯觀台北」工地，但未獲給付部分工程款，以致週轉不靈，及
    其退出壯觀台北工地施作時，工地現場仍留有向告訴人購買之部分砂石存貨，其
    與北圜公司協議要求工地陳主任見證，計算庫存之砂石尚有多少，貨款則由北圜
    工程直接付給利生公司，事後其離開工地，並不知工地庫存砂石之數量，亦不知
    扣除庫存砂石尚應該付給告訴人公司多少貨款等情，業據被告於本院審理時供陳
    在卷，並有北圜工程股份有限公司工程協議書影本一紙附卷可稽，且告訴人公司
    代表人乙○○於本院調查時亦陳稱，事後北圜公司之老闆就工地現場庫存之砂石
    ，曾給付利生公司十萬元貨款，且告訴人公司出售予被告之砂石，除了上開十萬
    元庫存之砂石，其餘之砂石被告均用「壯觀台北」工地上等語屬實。可見被告確
    有於上開時間因工程問題未獲給付工程款以致財務吃緊無法付款及事後另因貨款
    金額雙方歧異為由而拒絕付款等事宜，然民事關係當事人間，債務人若有未依約
    定之債務本旨履行者，於一般交易經驗上原因非一，舉凡因不可歸責於己之事由
    致不能給付，或因合法主張抗辨事由而拒絕給付，或因財產、信用狀況緊縮而無
力給付，甚至於債之關係成立後，另起惡意遲延給付，皆有可能，非必出於自始
    無意給付之財產犯罪一端。縱使其就所負債務惡意違約不為履行，仍僅為民事上
    之糾紛，要難違反刑事訴訟法第一百五十四條之規定，以單純債務不履行之狀態
    ，推定被告自始具有不法所有之詐欺意圖。倘被告若真有詐欺之犯意及犯行，何
    以不將庫存之砂石出售他人以圖私利，卻反將砂石留置於工地內交由北圜公司與
    告訴人公司處理？又何須於日後財務吃緊時仍交付告訴人公司其本人為發票人之
    本票，使其無法規避民事賠償責任？抑有進者，被告於本院審理時，已與告訴人
    公司就積欠之貨款核算後雙方以五十萬元達成和解，復據告訴代理人乙○○陳明
    在卷，並有和解書一紙附卷可按，益見被告事後確有償還本件貨款之誠意，本件
    純屬告訴人公司與被告間民事債權債務問題，甚為灼然，實不得單憑被告事後未
    能依約給付貨款之結果，推論其於購貨之初必有詐欺告訴人之不法意圖。
四、綜上所述，被告所為核與刑法詐欺罪之成立要件尚有未合，被告所辯並無詐欺犯
    行等語，應堪採信，此外，復查無其他積極證據足以證明被告有何詐欺犯行，自
    屬不能證明被告犯罪，自應依首揭條文為無罪判決之諭知。
五、本件上開公訴部分既經認定為無罪，則公訴人移送併辦之台灣基隆地方法院檢察
    署九十年度偵字第一０六號詐欺案件，即與本件未具有連續犯裁判上一罪之關係
    ，應退還公訴人辦理，併此敘明。
據上論斷，應依刑事訴訟法第三百零一條第一項，判決如主文。
本案經檢察官黃士元到庭執行職務
中      華      民      國    九十      年      四      月      六      日
                                臺灣基隆地方法院刑事第二庭
                                    法  官  汪  梅  芬
右正本證明與原本無異。
對於本件判決如有不服，應於收受送達後十日內，向本院提出上訴書狀，上訴於臺灣
高等法院，並按他造當事人之人數附具繕本。
                                    書記官  黃  致  祥
中      華      民      國    九十      年      四      月      九      日


司法院資訊處製作；財團法人民間司法改革基金會備份。
